臺灣高等法院臺中分院刑事判決　　　　　　　九十一年度上更(一)字第二八號
　　上　訴　人
　　即　被　告　丁○○
　　指定辯護人　本院公設辯護人　乙○○
右上訴人因貪污治罪條例等案件，不服臺灣臺中地方法院九十年度訴字第二二七八號
中華民國九十年十二月五日第一審判決（起訴案號：臺灣臺中地方法院檢察署九十年
度偵字第一四三三七號），提起上訴，經判決後，由最高法院第一次發回更審，本院
判決如左：
    主      文
原判決撤銷。
丁○○無罪。
    理      由
一、公訴意旨略以：上訴人即被告丁○○（下稱被告）原為臺中縣豐原地政事務所測
    量課課長，明知臺中縣政府發給之○Ｚ─六六一一號公務車專用油摺，不能私用
    ，竟利用職務上保管該專用油摺之機會，意圖為自己不法之利益，於民國九十年
    六月十日十八時四十三分許，在臺中縣神岡鄉○○路八十八號中國石油公司豐原
    交流道加油站，駕駛自己所有之Ｈ九─○一五八號自小客車加滿油後，油資共計
    新台幣（下同）八百八十元，丁○○即持該公務車專用油摺簽帳，遭加油員楊正
    武發現，以車號不符為由拒絕，始未詐取臺中縣政府財物得逞，因認被告涉犯貪
    污治罪條例第五條第二項、第一項第二款之罪嫌云云。
二、公訴人認被告涉犯上開罪嫌，係以被告之自白、證人楊正武、林東柳、林美芬之
    證詞、台中縣政府車卡影本、錄影帶等物為其論據。被告雖不否認有右揭時地持
    台中縣政府核發之車號０Ｚ─六六一一號油卡，駕駛私人之Ｈ九─０一五八號小
    客車前往加油，但堅決否認有右揭利用職務上之機會詐取財物罪，辯稱：台中縣
    豐原地政事務所全所約一百餘人，僅一部老舊公務車（即車號ＯＺ─六六一一號
    公務車），作為全所職員及測量課人員外出辦理業務及洽公使用，本不夠全地政
    事務所使用。測量課為外業單位，測量人員約四十餘人，天天需要出差辦理測量
    ，老舊公務車並不夠使用。而被告為測量課長，為辦理全所測量相關業務，除推
    動課務、審核測量人員測量成果及文稿外，尚需親自出差辦理其他業務，每月出
    差平均達十五日以上，因此平時外出執行公務皆使用Ｈ九─０一五八號私有小客
    車，自付油料費、維修費，機關並無任何補助。案發當時，被告以平常出差洽辦
    公務，均使用私有小客車，自行付加油費、維修費，因認以公務車加油卡加於私
    人之小客車上亦係供公務出差用，才持公務車加油卡加油於私人之Ｈ九─０一五
    八號小客車上，被告並無圖自己私利之意思云云。
三、經查，（一）被告於九十年間原為台中縣豐原地政事務所之課長，於九十年三月
    出差十九次；九十年四月出差十一次；九十年五月出差十八次；九十年六月出差
    十三次；九十年七月出差十七次；九十年八月出差十八次；九十年九月出差十五
    次，除遠行至台北、高雄、屏東出差外，均未請領交通費，此有台中縣原地政事
    務所出差旅費報告表影本七張附卷可憑（見本院卷第一一二、一一三、一三０、
    一三一、七二、七三、七四頁）。（二）證人即豐原地政事務所總務己○○於本
    院證稱：臺中縣豐原地政事務所有二輛公務車，一部供主任出差使用；另一部放
    在測量課由測量課去管理使用等語（見本院更一審卷第八八頁）。證人即豐原地
    政事務所測量員丙○○證稱：測量員出差大部分使用自己的車，要載大型精密的
    儀器時，因私人小客車不好載，才會使用為廂型車之公務車。使用私人所有之車
    輛公務出差，亦是自己負擔油費（見本院更一審卷第九○頁）。證人即豐原地政
    事務所地用課之課員戊○○證稱：被告有時會約伊一起出去勘查、開會，被告均
    係開自己私人小客車，一個月會與被告出去二、三次等語（見本院更一審卷第一
    二六頁）。足證被告平時出差，經常使用自己之小客車前往洽公。（三）台中縣
    政府車號ＯＺ─六六一一號小客車車卡，係於九十年三月份核發，於九十年三月
    十九日，加油八百四十元，未登記里程數；於同年四月四日，加油七百元，里程
    數為九六一五０；於九十年四月十九日加油八百二十元，里程數為九六六一０；
    於九十年五月十七日加油七百八十元，里程數為九七一００，加油地點均為豐原
    交流道加油站，此有中國石油股份有限公司油品行銷事業部台中營業處檢送之加
    油明細表可憑（附於本院更一審卷第一０一、一一六頁）。經核對其里程數及加
    油之金額，上開車卡並無異常加油之情形，足認被告除本件不當加油外，並無其
    他持上開ＯＺ─六六一一號車卡，於其私人之小客車加油之情形。（四）證人即
    中國石油公司豐原交流道加油站員工楊正武證稱：被告駕駛Ｈ九─０一五八號自
    用小客車至中國石油公司豐原交流道加油站加九五無鉛汽油八百八十元後，持台
    中縣政府ＯＺ─六六一一號公務車車卡付帳，為其發現車號不符，因加以拒絕等
    語（見偵查卷第三五頁）。（五）綜上各情，被告每月出差均在十次以上，大部
    份都以私人小客車為交通工具，且未請領交通費及車輛維修費用，其以個人之財
    產，用於公務用之交通上，明顯易見。是其於九十年六月十日十八時四十三分，
    在平常用以出差之Ｈ九─０一五八號之私人小客車上加油八百八十元後，以公務
    車車卡簽帳，尚難認其有何為私人不法之所有之意圖。
四、按貪污治罪條例第五條第一項第二款之公務員利用職務上之機會，詐取財物罪，
    以行為人有圖為自己不法所有之主觀犯意存在，並表現於外；在客觀上有利用其
    可乘之事機而使相對人陷於錯誤致交付財物，以遂其獲取不法所有犯意為目的者
    ，為其構成要件。本件被告平日以其個人私有之Ｈ九─０五五八號小客車作為出
    差之交通工具，又未請領交通費，其以公家之車卡簽帳加油於其個人之小客車上
    ，以供出差公出使用，難認其有何不法所有之意圖。此外，本院又查無其他證據
    ，足以證明被告有何上開貪污犯行，其犯罪不能證明。被告上訴意旨，否認其有
    不法所有之意圖，指摘原審判決不當，其上訴為有理由。原審判決未予查明，認
被告罪證明確，予以論處罪刑，尚有未洽。應由本院將原審判決撤銷，另為無罪
    之諭知。
據上論結，應依刑事訴訟法第三百六十九條第一項前段、第三百六十四條、第三百零
一條第一項，判決如主文。
本案經檢察官甲○○到庭執行職務。
中      華      民      國      九十一  年      十一    月      六      日
                                臺灣高等法院臺中分院刑事第九庭
                                      審判長法  官  陳  筱  珮
                                            法　官　康　應　龍
                                            法　官　趙　春　碧
右正本證明與原本無異。
如不服本判決應於收受送達後十日內向本院提出上訴書狀，其未敘述上訴之理由者並
得於提起上訴後十日內向本院補提理由書（均須按他造當事人之人數附繕本）。
                                            書記官　陳　文　琴
中      華      民      國      九十一  年      十一    月      七      日
                                                                        Ａ
